臺灣新北地方法院行政訴訟判決　　　　　110年度交字第591號
原　　　告　新錩科技股份有限公司

代　表　人　張新杰　
被　　　告　新北市政府交通事件裁決處

代　表　人　李忠台　
訴訟代理人　黃慧婷　　律師


上列當事人間因交通裁決事件，原告不服被告如附表所示五件裁
決，提起行政訴訟，本院判決如下：
    主  文
一、原告之訴駁回。
二、訴訟費用新臺幣參佰元由原告負擔。
    事實及理由
壹、程序方面：
一、原告不服被告所為道路交通管理處罰條例第8條的裁決而提
    起撤銷訴訟，依行政訴訟法第237條之1，應適用交通裁決事
    件訴訟程序。本件因卷證資料已經明確，本院依同法第237
    條之7規定，不經言詞辯論，直接裁判。
二、另被告機關就本件違規事實（如下述爭訟概要欄所示），前
    以如附表所示之裁決書，本院以110年8月17日新北院賢行審
    二110年度交字第591號函請被告重新審查，經被告重新審查
    後（本件原告起訴10件，而自行撤銷其中5件），被告就如
    附表編號5所示之裁決，以原裁決書記載之違規地點有誤，
    於審查後更正而重新製開如附表編號5所示之裁決（違規事
    實未變僅處罰主文變更）；並就如附表編號1、5所示之裁決
    ，以法人無法受記點處分之原因，將關於違規記點之處分刪
    除，更正後重新製開如附表編號1、5所示之裁決（違規事實
    未變更），則被告變更後之裁決，並非依原告之請求處置，
    本件自不得視為原告撤回起訴，本院自仍應就被告變更後即
    如附表所示之裁決書為審理之標的，核先敘明。
貳、實體方面：
一、爭訟事實概要：
    原告所有之車牌號碼0000-00號自用小客貨車（下稱系爭汽
    車），於如附表所示之時間及地點，先後有如附表所示之違
    規事實，（如附表所示之違規事實，均係由民眾於如附表編
    號所示之檢舉日期，檢具科學儀器採證之證據資料向警察機
    關提出檢舉）經新北市政府警察局蘆洲分局查證違規屬實，
    而分別填製如附表所示之舉發違反道路交通管理事件通知單
    予以舉發，記載如附表所示之應到案期限，並移送被告處理
    。原告提出申訴後（未依道路交通管理處罰條例第85條第1
    項規定辦理歸責駕駛人之事宜），嗣經被告調查認定原告有
    如附表所示之違規事實及違反法條，乃以如附表所示之裁決
    （合計5件，以下合稱原處分）裁處原告罰鍰共計新臺幣（
    下同）4,500元。原告不服，遂提起本件行政訴訟。    
二、原告起訴主張及聲明：
㈠、主張要旨：
    原告所有系爭汽車於110年6月30日13時38分至13時43分，5
    分鐘內被惡意檢舉多張罰單，原告內部明定，違規開車人員
    要自行負責，故這筆費用要由該員工自行負擔，目前因疫情
    工作量減少，只領底薪，如要負擔這筆錢，負擔較大。交通
    違規處分原意是要提醒駕駛人改進與注意，並非以連續處罰
    為目的，短短5分鐘內所為之所有違規均予認定成立違規並
    處罰，未免過苛，且將影響到當事人基本生活開銷，現行檢
    舉魔人橫行，大量連續惡意檢舉，請庭上為年輕人作基本的
    處分以作警惕。
㈡、聲明：⑴原處分撤銷。⑵訴訟費用由被告負擔。
三、被告答辯及聲明：
㈠、答辯要旨：
⑴、原告確實有於五股區疏洪十路（與疏洪一路口）處有直行而
    仍佔用轉彎專用車道以及紅燈越線之事實；其行經五股區疏
    洪東路（三段與四維路口）處時，亦確實有於左轉彎時未使
    用方向燈之違規；其行經蘆洲區中山一路（227號）時復有
    於紅燈亮起時佔用機車停等區之事實，當時紅燈早已亮起，
    原告並非係因路口阻塞而滯留於機車停等區；於行經中山路
    一段與三民路口處時復有不依規定駛入來車道之違規，上開
    違規事實均要屬明確，並有採證影片在卷可稽，被告據此而
    為裁處，應無疑義。
⑵、上開違規處分屬於「直行車佔用轉彎車專用道」、「紅燈越
    線」、「駕駛人轉彎不依規定使用方向燈」、「紅燈時佔用
    機車停等區」、「不依規定駛入來車道」之5種不同行為，
    核其發生之地點或有不相同，且構成要件又並非彼此概括包
    含，尚難謂有核擬制為一行為而從一重處斷之可能及必要；
    原告之駕駛行為乃屬於多次於道路中反覆為不同違規者，核
    其情節及嚴重性以觀，自與單一違規案件有所不同，而應有
    分別予以評價、處分之必要，此不因原告之各該不同違規之
    間有時間及空間上之密接性而有減輕其應負擔責任之必要，
    況處罰條例第85條之1第2項第1款所定之狀況要與本件違規
    事實不同，自不能逕予比附援引，被告就上開各該違規行為
    分別處分，各該處分均屬於法有據，應予維持。
⑶、至原告主張所有違規均係由其員工所為，然被告已通知原告
    辦理歸責之相關事宜，惟迄今仍查無原告向被告辦理歸責之
    紀錄，按最高行政法院107年度判字第349號判決意旨以觀，
    受處分人應於違規通知單所載之應到案日期前辦理歸責，逾
    期而未辦理者即生失權之效力，並不能於違規通知單所載之
    應到案期限過後再就失權之事提起爭訟；另原告可否就各處
    分所裁處之罰鍰對自己之受僱人為內部之求償，事關原告與
    其受僱人間之勞務契約或工作規則之內容，並應以確認請求
    權確實合法有效存在而定，核該爭議之性質顯非本件之司法
    審查標的，故原告此部分之主張於本件違規之成立均不生影
    響。
㈡、聲明：⑴原告之訴駁回。⑵訴訟費用由原告負擔。    
四、爭點事項：
    原處分是否符合連續舉發規定，及有無違反比例原則、一行
    為不二罰原則之情事？
五、本院的判斷：
㈠、前提事實：
    爭訟概要欄所載之事實，除上開爭點外，其餘事實業為原告
    於起訴狀所不爭執，且有民眾檢舉資料、新北市政府警察局
    新北市警交大字第CX0000000、CX0000000、CX0000000、CX2
    000000、CX0000000 號舉發違反道路交通管理事件通知單及
    合法送達證明、違規採證照片、新北市政府交通事件裁決處
    新北裁催字第48-CX0000000、48-CX0000000、48-CX0000000
    、48-CX0000000、48-CX0000000號違反道路交通管理事件裁
    決書及合法送達證明、新北市政府交通事件裁決處110 年8
    月23日新北裁申字第1105237504號函及通知歸責之送達證書
    、新北市政府警察局蘆洲分局110 年8 月27日新北警蘆交字
    第1104440701號函（見本院卷第145 頁至第338 頁）、110
    年10月12日重新製開之新北裁催字第48-CX0000000、48
    -CX0000000號違反道路交通管理事件裁決書、汽車車籍查詢
    資料、採證光碟（見本院卷第341 頁至第347 頁）足資佐證
    ，此事實應堪認定。
㈡、本件應適用之相關法令：
⑴、道路交通安全規則第98條第2項：「設有左右轉彎專用車道
    之交岔路口，直行車不得占用轉彎專用車道。」。
⑵、道路交通安全規則第109條第2項第2款：「汽車駕駛人，應
    依下列規定使用方向燈：二、左（右）轉彎時，應先顯示車
    輛前後之左（右）邊方向燈光；變換車道時，應先顯示欲變
    換車道方向之燈光，並應顯示至完成轉彎或變換車道之行為
    。」。
⑶、道路交通安全規則第97條第1項第1款、第2款：「汽車在未
    劃設慢車道之雙向二車道行駛時，應依下列規定：一、均應
    在遵行車道內行駛。二、在劃有分向限制線之路段，不得駛
    入來車之車道內。」。
⑷、道路交通標誌標線號誌設置規則第170條第1項前段：「停止
    線，用以指示行駛車輛停止之界限，車輛停止時，其前懸部
    分不得伸越該線。」。
⑸、道路交通管理處罰條例第7條之1：「對於違反本條例之行為
    者，民眾得敘明違規事實或檢具違規證據資料，向公路主管
    或警察機關檢舉，經查證屬實者，應即舉發。但行為終了日
    起逾七日之檢舉，不予舉發。」。
⑹、道路交通管理處罰條例第42條：「汽車駕駛人，不依規定使
    用燈光者，處新臺幣一千二百元以上三千六百元以下罰鍰。
    」。
⑺、道路交通管理處罰條例第45條第1項第3款：「汽車駕駛人，
    爭道行駛有下列情形之一者，處新臺幣六百元以上一千八百
    元以下罰鍰：三、不依規定駛入來車道。」。
⑻、道路交通管理處罰條例第48條第1項第7款：「汽車駕駛人轉
    彎或變換車道時，有下列情形之一者，處新臺幣六百元以上
    一千八百元以下罰鍰：七、設有左、右轉彎專用車道之交岔
    路口，直行車佔用最內側或最外側或專用車道。
⑼、道路交通管理處罰條例第60條第2項第3款：汽車駕駛人，駕
    駛汽車有下列情形之一，而本章各條無處罰之規定者，處新
    臺幣九百元以上一千八百元以下罰鍰：三、不遵守道路交通
    標誌、標線、號誌之指示。
⑽、又「本細則依道路交通管理處罰條例第九十二條第四項規定
    訂定之。」、「處理違反道路交通管理事件之程序及統一裁
    罰基準，依本細則之規定辦理。前項統一裁罰基準，如附件
    違反道路交通管理事件統一裁罰基準表。」違反道路交通管
    理事件統一裁罰基準及處理細則第1條、第2條第1項、第2項
    分別亦有明定，是違反道路交通管理事件統一裁罰基準及處
    理細則即係基於法律之授權所訂定，而該處理違反道路交通
    管理事件之統一裁罰基準（即「違反道路交通管理事件統一
    裁罰基準表」）已考量「違反事件」、「法條依據」、「法
    定罰鍰額度或其他處罰」、「違規車種類別或違規情節」、
    「期限內繳納或到案聽候裁決者」、「逾越應到案期限30日
    內，繳納罰鍰或到案聽候裁決者」、「逾越應到案期限30日
    以上60日以內，繳納罰鍰或到案聽候裁決者」、「逾越應到
    案期限60日以上，繳納罰鍰或逕行裁決處罰者」等因素，作
    為裁量之標準，並未違反授權之目的及裁量權之本質，是其
    不僅直接對外發生效力，且被告亦應受其拘束而適用之。
㈢、本件原告之行政訴訟意旨略以：「短短5分鐘內被檢舉大量
    罰單，實屬過苛」等語。惟查：
⑴、依前揭行車紀錄器錄影採證擷取之違規照片（見本院卷第
    147、157、167、169、171、181、183、193、195頁）所示
    ，系爭汽車確有於110年6月30日13時37分許行經至新北市五
    股區疏洪十路（與疏洪一路口），未依規定直行車佔用轉彎
    專用車道、並且有紅燈越線事實；於同日13時38分許在新北
    市五股區疏洪東路（三段與四維路口），駕駛人轉彎未依規
    定使用方向燈；於同日13時41分許，在新北市○○區○○○
    路○000號），未依規定紅燈時佔用機車停等區；末於同日
    13時42分許，在新北市蘆洲區中山一路與三民路口，未依規
    定駛入來車道等事實，核屬甚明，復為原告所不爭執，即先
    後有「直行車佔用轉彎專用車道」、「不遵守道路交通標線
    之指示」、「汽車駕駛人未依規定使用方向燈」、「不遵守
    道路交通標線之指示」、「不依規定駛入來車道」（合計5
    件）之違規事實無訛，是被告據以附表所示裁處原告前揭處
    罰內容，觀諸前開規定，依法洵屬有據。
⑵、按「數行為違反同一或不同行政法上義務之規定者，分別處
    罰之。」行政罰法第25條規定甚明。查系爭汽車遭連續舉發
    ，於上開時間與地點，先後有「直行車佔用轉彎專用車道」
    、「不遵守道路交通標線之指示」、「汽車駕駛人未依規定
    使用方向燈」、「不遵守道路交通標線之指示」、「不依規
    定駛入來車道」之違規事實無訛，已如前述，此5件違規事
    實之發生，核係不同時間與地點之違規行為明確，而屬數行
    為違反同一或不同行政法上義務之規定，則依行政罰法第25
    條之規定，自應分別處罰，要無違反「一行為不二罰」原則
    甚明。
⑶、次按道路交通管理處罰條例第85條之1第2項第1款規定：「
    第七條之二之逕行舉發案件有下列情形之一者，得連續舉發
    ：一、逕行舉發汽車行車速度超過規定之最高速限或低於規
    定之最低速度或有第三十三條第一項、第二項之情形，其違
    規地點相距六公里以上、違規時間相隔六分鐘以上或行駛經
    過一個路口以上。但其違規地點在隧道內者，不在此限。」
    然其立法意旨，係為解決交通違規狀態持續之不改正，卻無
    得連續舉發之明文規定的缺失而訂定。換言之，須就駕駛人
    一直存在之同一違規事實，始有該前揭連續舉發規定之適用
    。經查，系爭汽車於前揭時、地之5次違規行為，違規態樣
    均不同，違規之時間與地點相近，但仍易於區別各次行為，
    非屬同一違規事實狀態之持續，自與前揭連續舉發之規定無
    涉，依上揭行政罰法第25條規定，自應分別予以處罰，此為
    法律所明文規定之法律效果，亦無相關法律規定對此可考量
    行為人之家庭狀況或生計困難等情事而得據以執為免罰之依
    據，原處分尚未逾越必要之程度，與比例原則無違。是本件
    檢舉人既依規定於檢舉期限內檢具違規照片證據資料向警察
    機關檢舉，而經查證屬實，新北市政府警察局蘆洲分局均應
    即舉發，於法自無違誤。
六、本件判決基礎已臻明確，兩造其餘攻擊防禦方法及訴訟資料
    ，經本院審核後，或與本件爭點無涉，或對於本件判決結果
    不生影響，爰無庸一一再加論述，爰併敘明。
七、結論：原處分均無違誤，原告訴請撤銷為無理由，應予駁回
    。本件第一審裁判費新臺幣300元，應由敗訴之原告負擔，
    所以確定如主文第2項所示。
八、依行政訴訟法第195條第1項後段、第236條、第98條第1項前
    段、第237條之8第1項、第237條之9第1項，判決如主文。
中    華    民    國   110    年    11    月    15    日
                  行政訴訟庭  法  官  陳伯厚
一、上為正本係照原本作成。
二、如不服本判決，應於判決送達後20日內，向本院提出上訴狀
    ，上訴狀並應記載上訴理由，表明關於原判決所違背之法令
    及其具體內容或依訴訟資料可認為原判決有違背法令之具體
    事實，並繳納上訴費新臺幣750 元。其未表明上訴理由者，
    應於提出上訴後20日內向本院補提理由書（上訴狀及上訴理
    由書均須按他造人數附繕本），如逾期未提出上訴理由書者
    ，本院毋庸再命補正，由本院逕以裁定駁回上訴。 
                              書記官  陳柔吟
中    華    民    國   110    年    11    月    16    日
 附表：
┌─┬──────┬────────┬─────────┬──────┬────┐
│  │1、違規時間 │違規事實及違反法│1、舉發通知單單號 │裁決書字號  │罰鍰金額│
│編│2、違規地點 │條（道路交通管理│2、民眾檢舉日期   │            │（單位：│
│號│            │處罰條例）      │3、應到案期限     │            │新臺幣）│
│  │            │                │4、送達日期       │            │        │
│  │            │                │                  │            │        │
│  │            │                │                  │            │        │
├─┼──────┼────────┼─────────┼──────┼────┤
│  │1、民國（下 │直行車佔用轉彎專│1、110年7月23日新 │新北裁催字第│        │
│  │同）110年6月│用車道（第48條第│北市警交大字第    │48-CX0000000│ 罰鍰   │
│ 1│30日13時37分│1項第7款）      │CX0000000號       │號          │600元   │
│  │許          │                │2、110年6月30日   │            │        │
│  │2、新北市五 │                │3、110年9月6日    │            │        │
│  │股區疏洪十路│                │4、110年7月27日   │            │        │
│  │（與疏洪一路│                │                  │            │        │
│  │口）        │                │                  │            │        │
├─┼──────┼────────┼─────────┼──────┼────┤
│  │1、110年6月 │不遵守道路交通標│1、110年7月23日新 │新北裁催字第│罰鍰    │
│ 2│30日13時37分│線之指示（第60條│北市警交大字第    │48-CX0000000│900元   │
│  │許          │第2項第3款）    │CX0000000號       │號          │        │
│  │2、新北市五 │                │2、110年6月30日   │            │        │
│  │股區疏洪十路│                │3、110年9月6日    │            │        │
│  │（與疏洪一路│                │4、110年7月27日   │            │        │
│  │口）        │                │                  │            │        │
├─┼──────┼────────┼─────────┼──────┼────┤
│  │1、110年6月 │汽車駕駛人未依規│1、110年7月19日新 │新北裁催字第│        │
│  │30日13時38分│定使用方向燈（第│北市警交大字第    │48-CX0000000│        │
│ 3│許          │42條）          │CX0000000號       │號          │罰鍰    │
│  │2、新北市五 │                │2、110年6月30日   │            │1,200元 │
│  │股區疏洪東路│                │3、110年9月2日    │            │        │
│  │（三段與四維│                │4、110年7月21日   │            │        │
│  │路口）      │                │                  │            │        │
├─┼──────┼────────┼─────────┼──────┼────┤
│  │1、110年6月 │不遵守道路交通標│1、110年7月12日新 │新北裁催字第│        │
│ 4│30日13時41分│線之指示（第60條│北市警交大字第    │48-CX0000000│罰鍰    │
│  │許          │第2項第3款）    │CX0000000號       │號          │900元   │
│  │2、新北市蘆 │                │2、110年6月30日   │            │        │
│  │洲區中山一路│                │3、110年8月26日   │            │        │
│  │（227號）   │                │4、110年7月14日   │            │        │
├─┼──────┼────────┼─────────┼──────┼────┤
│  │1、110年6月 │不依規定駛入來車│1、110年7月12日新 │新北裁催字第│罰鍰900 │
│  │30日13時42分│道（第45條第1項 │北市警交大字第    │48-CX0000000│元      │
│ 5│許          │第3款）         │CX0000000號       │號          │        │
│  │2、新北市蘆 │                │2、110年6月30日   │            │        │
│  │洲區中山一路│                │3、110年8月26日   │            │        │
│  │與三民路口  │                │4、110年7月14日   │            │        │
│  │            │                │                  │            │        │
└─┴──────┴────────┴─────────┴──────┴────┘